【裁判字號】    98,交聲,1759
【裁判日期】    980825
【裁判案由】    交管條例聲異
【裁判全文】
臺灣板橋地方法院交通事件裁定        98年度交聲字第1759號
原處分機關  交通部公路總局臺北區監理所板橋監理站
異  議  人
即受處分人  甲○○
上列異議人即受處分人因違反道路交通管理處罰條例案件，不服
交通部公路總局臺北區監理所板橋監理站中華民國98年6 月30日
板監裁字裁41-AOOXPF027號裁決處分（舉發案號：臺北市政府警
察局98年3 月18日掌電字第AOOXPF027 號），聲明異議，本院裁
定如下：
    主  文
異議駁回。
    理  由
一、原處分意旨略以：異議人即受處分人甲○○於民國98年3 月
    18日16時32分許，駕駛車號GEG-998 號重型機車，在臺北市
    ○○路○ 段，有「跨越雙黃線行駛」之違規行為，經臺北市
    政府警察局萬華交通分隊執勤員警製單當場舉發，並查證違
    規屬實，爰依道路交通管理處罰條例第45條第12款規定裁處
    罰鍰新臺幣（下同）1 千元，並依同條例第63條第1 項第1
    款規定記違規點數1 點。
二、異議意旨略以：(一)程序瑕疵：異議人當時不服處分拒簽收紅
    單（指舉發通知單）之際，員警並未告知應到案時間及應到
    案處所，致異議人權益遭受損害。經異議人轉向分局尋求協
    助，值班員警告知錯誤訊息，其交付一份申訴書，告知異議
    人回家待收受紅單後，一併將申訴情事及紅單寄回，未料異
    議人遲未收到紅單，嗣上網查詢始知罰鍰已經加倍。(二)無違
    規意圖：異議人當時駛出停車場，欲循西園路內側車道南往
    北行，至道路中間時，見對向員警招手，便配合員警指示前
    行，未料因此導致跨越雙黃線情事。(三)標誌不清：龍山寺地
    下道僅於汽車道出口上方設置禁止左轉標誌，機車道出口並
    未配合設置任何禁止左轉或指示標示，導致異議人見前方員
    警招手即配合手勢左行云云。
三、按汽車駕駛人，爭道行駛，有任意跨越兩條車道行駛之情形
    者，處6 百元以上1 千8 百元以下罰鍰，並記違規點數1 點
    ，道路交通管理處罰條例第45條第12款、第63條第1 項第1
    款定有明文。雙黃實線，設於路段中，用以分隔對向車道，
    並雙向禁止超車、跨越或迴轉，道路交通標誌標線號誌設置
    規則第149 條第1 項第1 款第8 目規定明確。又對於違反道
    路交通管理處罰條例之行為，當場舉發者，應填記駕駛人或
    行為人姓名、性別、出生年月日、地址、車主姓名、地址、
    車牌號碼、車輛種類；被查獲之駕駛人或行為人為受處分人
    時，應將該通知單填記後交付該行為人簽名或蓋章收受之；
    拒絕簽章者，仍應將通知聯交付該駕駛人或行為人收受，並
    記明其事由及交付之時間；拒絕收受者，應告知其應到案時
    間及處所，並記明事由與告知事項，視為已收受，違反道路
    交通管理事件統一裁罰標準及處理細則第11條第1 項第1 款
    亦有明定。
四、經查：
  (一)本件異議人即受處分人甲○○於98年3 月18日16時32分許，
    駕駛車號GEG-998 號重型機車，在臺北市○○路○ 段，因有
    「跨越雙黃線行駛」之違規行為，經臺北市政府警察局萬華
    分局執勤員警製單當場舉發，指定應到案日期98年4 月2 日
    ，嗣異議人逾越該應到案期限，於98年5 月4 日始付郵寄出
    申訴書，翌日即同年月5 日到達原處分機關而提出申訴，經
    原處分機關函請舉發單位查復及綜合相關資料審查結果，認
    上開違規屬實，遂依道路交通管理處罰條例第45條第12款規
    定裁處罰鍰1 千元，並依同條例第63條第1 項第1 款規定記
    違規點數1 點等情，此有舉發通知單、交通違規案件陳述書
    、交通部公路總局臺北區監理所板橋監理站98年5 月8 日北
    監板四字第0982003782號函、臺北市政府警察局萬華分局98
    年5 月19日北市警萬分交字第09831441 700號書函、違反道
    路交通管理事件裁決書等影本各1 份附卷可稽。另經本院依
    職權傳訊證人即本件執勤員乙○○到庭具結證述略以：當時
    我是在執行違規取締勤務，位置是在臺北市○○路○ 段200
    號前，我當時看到異議人騎機車從艋舺公園的地下停車場沿
    機車通道出來，……異議人機車當時從停車場出來，並沒有
    遵行方向，直接左轉，跨越雙黃線到對向車道，由北往南行
    駛，所以我就攔停異議人，並舉發他跨越雙黃線，異議人是
    通過雙黃線之後，我才把他攔停等語（見本院98年7 月29日
    訊問筆錄第2 、3 頁），並當庭提出原始掌電型舉發通知單
    影本、現場圖各1 紙及現場照片12幀為證。查證人乙○○係
    警察，當時依法執行交通稽查勤務，與異議人素不相識，彼
    此間無任何怨隙，衡情應無甘冒偽證罪責，設詞誣陷異議人
    之虞。且證人乙○○當時既然正在執行道路交通勤務，衡情
    其對於現場情形、相關車輛動向，應有特別留意，且於本院
    訊問時，就其當時親眼目睹情節，到庭結證綦詳，所為證述
    自屬可信。徵以異議人自己於上揭交通違規案件陳述書中敘
    明：「本人由於首次駕駛機車行經此路段，在地下停車場標
    示不清，導致法預見路面遵行方向，且前車遮蔽視線以致無
    法注意到西園路面中線雙黃線標示，駛出出口『左行』遭員
    警當場攔下」等語，足認異議人當時駕駛機車之行車動線，
    係駛出地下停車場後立即左轉，擬沿西園路由北往南方向繼
    續行駛無訛。嗣異議人改稱：伊當時駛出停車場，係欲循西
    園路內側車道由南往北方向行駛云云，洵有不實。再依證人
    乙○○所證：現場西園路1 段整條車道都劃設雙黃線，一直
    延伸到和平西路口等語（同上訊問筆錄第3 頁），核與現場
    照片所示情形相符，值此情況，異議人當時駕駛機車駛出停
    車場後立即左轉，擬沿西園路由北往南方向繼續行駛，除非
    打算一路違規逆向行駛南往北向之車道，否則勢必要跨越雙
    黃實線，始有可能駛入北往南向之規定車道，足認異議人之
    跨越雙黃線，自始在其所預料行車路線範圍之內。其所辯：
    伊係見對向員警招手，始配合員警指示前行，因而跨越雙黃
    線云云，洵屬推諉卸責之詞，委不足採。按雙黃實線，設於
    路段中，用以分隔對向車道，並雙向禁止超車、跨越或迴轉
    ，已如前述。異議人既經考領合法駕駛執照，對於上開規定
    應知之甚詳，並確實遵守。而觀諸現場照片，可見該路段之
    雙黃實線劃設甚為清晰明確，其面對停車場出口處之車道中
    間，更有豎立一排黃色障礙桿，衡情凡從該停車場駛出之機
    車駕駛人，即令停車場出口處未設禁止左轉標誌，亦不難清
    楚辨識該雙黃實線之劃設。從而，本件異議人當時貿然跨越
    雙黃實線，縱非故意，至少亦有疏失，仍不能脫免處罰。至
    於異議人所稱該停車場之機車出口處標誌不清乙節，洵與本
    件違規欠缺直接必然之關聯，更不容作為免罰之藉口。
  (二)按當場舉發者，應填記駕駛人或行為人姓名、性別、出生年
    月日、地址、身分證統一編號及車主姓名、地址、車牌號碼
    、車輛種類。被查獲之駕駛人或行為人為受處分人時，應於
    填記通知單後將通知聯交付該駕駛人或行為人簽名或蓋章收
    受之；拒絕簽章者，仍應將通知聯交付該駕駛人或行為人收
    受，並記明其事由及交付之時間；拒絕收受者，應告知其應
    到案時間及處所，並記明事由與告知事項，視為已收受，違
    反道路交通管理事件統一裁罰基準及處理細則第11條第1 項
    第1 款定有明文。本件異議人自承伊當時拒絕簽收舉發通知
    單，而依證人乙○○當庭提出之原始掌電型舉發通知單影本
    所示，其上已有填記前揭法定事項，並記明事由「當事人拒
    絕承認有違規」等語，且乙○○亦到庭具結證稱：異議人當
    時辯稱伊沒有違規，不肯簽收舉發通知單，他要離開前，我
    有跟異議人說應到案時間、處所等語（同上訊問筆錄第3 頁
    ），足認執勤員警當場已踐行前揭法定要件，依法應視為異
    議人已收受舉發通知單。異議人空言爭執員警當時並未告知
    應到案時間及應到案處所云云，尚嫌無稽。嗣異議人逾越應
    到案日期，於98年5 月4 日始付郵寄出申訴書，翌日即同年
    月5 日到達原處分機關而提出申訴，有上揭交通違規案件陳
    述書1 紙其上所蓋日期章戳、交通部公路總局臺北區監理所
    板橋監理站98年5 月8 日北監板四字第0982003782號函文為
    證，則原處分機關依違反道路交通管理事件統一裁罰基準表
    規定，裁處較高額之罰鍰，於法自屬有據。異議人於執勤員
    警當場已踐行前揭法定要件，獲知應到案時間及處所，而視
    為已收受舉發通知單之後，縱有不服，亦應循正當程序，及
    時向該處所提出救濟，尚難僅憑曾經至警察機關洽詢，得到
    不正確的訊息，率予豁免其遲未依限到案之責任。所辯：伊
    當時轉向分局尋救協助，值班員警交付一份申訴書，告知回
    家待收受紅單後，一併將申訴情事及紅單寄回云云，即令不
    虛，仍不足採為有利於異議人之認定。
五、綜上所述，本件舉發單位認異議人有「跨越雙黃線行駛」之
    違規行為，當場製單舉發，嗣異議人逾越該應到案期限，始
    到案提出申訴，原處分機關依道路交通管理處罰條例第45條
    第12款、第63條第1 項第1 款規定，並斟酌違反道路交通管
    理事件統一裁罰基準表所定裁罰標準，對異議人裁處罰鍰1
    千元，並記違規點數1 點，均屬有據，核無違法或不當之處
    。異議人執持前詞，對原處分機關所為之裁決處分聲明異議
    ，均無理由，應予駁回。
六、依道路交通管理處罰條例第87條第2 項，道路交通案件處理
    辦法第19條，裁定如主文。
中    華    民    國    98    年    8     月    25    日
                  交通法庭  法  官  朱嘉川
以上正本證明與原本無異。
如不服本裁定應於送達後5 日內向本院提出抗告狀。
                            書記官  陳聖儒
中    華    民    國    98    年    8     月    25    日


司法院資訊處製作；財團法人民間司法改革基金會備份。
